最高法院刑事判決　　　　　　　　　 111年度台上字第1805號
上　訴　人　黃韋勳


選任辯護人　蔡文斌律師
　　　　　　林冠廷律師
　　　　　　李明峯律師
上列上訴人因殺人案件，不服臺灣高等法院臺南分院中華民國11
1年1月26日第二審判決（110 年度上訴字第1106號，起訴案號：
臺灣臺南地方檢察署110 年度偵字第5433號），提起上訴，本院
判決如下：
    主  文
上訴駁回。
    理  由
一、按刑事訴訟法第377 條規定，上訴於第三審法院，非以判決
    違背法令為理由，不得為之。是提起第三審上訴，應以原判
    決違背法令為理由，係屬法定要件。如果上訴理由書狀並未
    依據卷內訴訟資料，具體指摘原判決不適用何種法則或如何
    適用不當，或所指摘原判決違法情事，顯與法律規定得為第
    三審上訴理由之違法情形，不相適合時，均應認其上訴為違
    背法律上之程式，予以駁回。
二、本件原審審理結果，認為上訴人黃韋勳之犯行明確，因而撤
    銷第一審之科刑判決，改判仍適用刑法第62條規定，論處上
    訴人殺人罪刑（處有期徒刑15年）。從形式上觀察，並無判
    決違法情形存在。
三、上訴意旨略稱：本件第一審判決認上訴人以鐵槌敲擊李中立
    頭部3下，原判決則認係2下，顯較第一審為輕。且上訴人於
    原審與告訴人即李中立之母和解並依和解條件履行之事實，
    為第一審未及審酌；原判決亦以上開量刑因素撤銷第一審判
    決。則考量以上情形，及告訴人表示願予上訴人自新機會之
    量刑減讓因素，原判決量處有期徒刑15年，顯屬過重，致未
    能罰當其罪，有違罪責原則，並有判決理由矛盾之違法。
四、按刑之量定，屬為裁判之法院得依職權自由裁量之事項，苟
    其量刑已以行為人之責任為基礎，並斟酌刑法第57條各款所
    列情狀，在法定刑度內，酌量科刑，無顯然失當或違反公平
    、比例及罪刑相當原則，亦無偏執一端致明顯失出失入情形
    ，即不得指為違法。經查，原判決及第一審判決均認上訴人
    本案所為合於刑法第62條自首之要件，並均依法減輕其刑。
    又原判決認定上訴人持鐵槌敲擊被害人李中立頭部2 下，並
    以第一審認係3 下為不當；且上訴人於原審與告訴人和解並
    依和解條件履行之事實為第一審所未審酌，作為撤銷第一審
    判決之理由，應先敘明（見原判決第25、26頁）。其次，原
    判決經逐一盤點、審酌刑法第57條所列科刑之事項，以及前
    述撤銷第一審判決之有利於上訴人之量刑因素後，量處有期
    徒刑15年（見原判決第29至33頁）。核係在法定刑（無期徒
    刑，經依自首減輕規定減輕後之有期徒刑15年以上20年以下
    ）之範圍內科刑；就上訴人敲擊李中立頭部次數減少，及前
    述和解事實，亦已審酌及之，於法並無不合，且無濫用裁量
    權限之違法情形。上訴意旨就屬於原審裁量職權之合法行使
    ，依憑己意，再事爭執，難謂係合法之上訴第三審理由。其
    餘上訴意旨如否認有殺人犯意等，則係單純否認犯罪，並未
    依卷內證據資料具體指摘原判決有如何之違法情形，亦有未
    合。
五、依上說明，本件上訴人之上訴違背法律上之程式，應予駁回
    。
據上論結，應依刑事訴訟法第395條前段，判決如主文。
中    華    民    國   111    年    4     月    21    日
                  刑事第四庭審判長法  官  林  立  華  
                                  法  官  謝  靜  恒  
                                  法  官  王  敏  慧  
                                  法  官  李  麗  珠  
                                  法  官  林  瑞  斌  
本件正本證明與原本無異
                                  書記官
中    華    民    國   111    年    4     月    25    日